臺灣高雄地方法院刑事判決　　　　　　　　 九十一年度易字第三一一三號
　　公　訴　人　臺灣高雄地方法院檢察署檢察官
　　被　　　告　甲○○
右列被告因違反動產擔保交易法案件，經檢察官聲請簡易判決處刑（九十一年度偵字
第一五四０三號），經本院認不宜逕以簡易判決處刑，依刑事訴訟法第四百五十二條
之規定，改依通常訴訟程序審理後，判決如左：
    主  文
甲○○無罪。
    理  由
一、公訴意旨略以：被告甲○○於民國（下同）八十九年六月三十日，以動產擔保交
    易附條件買賣之方式，向告訴人乙○○○行購買電子琴一台，為動產擔保交易之
    債務人。約定總價金新臺幣（下同）三萬元，分十期給付，每月一期，每期付款
    三千元，標的物存放地點為高雄縣大寮鄉○○村○○路十六之十五號，在價金未
    付清之前，標的物所有權仍屬於出賣人所有，買受人僅得依約占有使用，不得任
    意遷移或為其他處分。乃被告甲○○在取得標的物之後，僅付款一期，即拒不付
    款，復意圖為自己不法之利益，將該標的物遷移原約定存放地點，並逃匿不知去
    向，致出賣人追索無著受有損害。因認被告甲○○涉犯違反動產擔保交易法第三
    十八條之罪等語。
二、公訴人認被告甲○○涉犯右開犯行，係以被告甲○○於偵訊中已坦承確有向告訴
    人乙○○○行以分期付款之方式，購買電子琴一部，惟僅付款一期三千元，即遷
    移住居所未告知告訴人之事實不諱，核與告訴人所陳情節相符，並有附條件買賣
    契約書及本票各一紙附卷可稽等情，以為論據。訊據被告甲○○固自承確有向告
    訴人以分期付款之方式，購買右開電子琴，而在分期款項未繳清之前，即變賣所
    購得電子琴之事實，惟辯稱：購買電子琴時，告訴人並未告知要依動產擔保交易
    法之規定辦理，亦未辦理動產擔保交易之買賣登記，而在購琴後因為缺錢，方無
    法正常繳款，曾請告訴人將電子琴取回，但告訴人不願意，又不願意接受伊慢慢
    分期還款之請求，甚至到後來都聯絡不到告訴人，而孩子又要繳學費，不得已才
    變賣前開電子琴等語。
三、按犯罪事實應依證據認定之，無證據不得推定其犯罪事實，刑事訴訟法第一百五
    十四條定有明文。又認定不利於被告之事實，須依積極證據，苟積極證據不足為
    不利於被告事實之認定時，即應為有利於被告之認定，更不必有何有利之證據。
    另刑事訴訟法上所謂認定犯罪事實之證據，係指足以認定被告確有犯罪行為之積
    極證據而言，該項證據自須適合於被告犯罪事實之認定，始得採為斷罪資料，最
    高法院三十年上字第八一六號及最高法院二十九年上字第三一０五號判例足資參
    照。
四、經查，由告訴人所提出之分期付款申請書觀之，被告與告訴人所訂立之電子琴買
    賣契約，雖係「分期付價」類型之買賣契約，惟其上並未載明係依據動產擔保交
    易法所成立之附條件買賣契約，且告訴人亦於偵訊時供陳：並未作動產擔保交易
    登記等語（見臺灣高雄地方法院檢察署九十一年度偵字第一五四０三號卷第五頁
    背面），核與被告上開所辯：當時向告訴人購買電子琴時，告訴人並沒有告知係
    依動產擔保交易法規定成立之附條件買賣契約，亦未辦理動產擔保交易之買賣登
    記等語相符，復有上開「分期付款申請書」影本一份在卷足稽，是以依告訴人代
    表人丙○○偵查中之指訴、分期付款申請書及被告於購買電子琴時所簽發之本票
    各一紙均僅足以證明，被告與告訴人間，確有成立一般民事分期付款買賣契約，
    而非依動產擔保交易法規定成立之附條件買賣契約，被告自非動產擔保交易法第
    三十八條所規定動產擔保交易之債務人，故被告縱有將分期付款購買之動產遷移
    及變賣之情形，亦與該條規定之構成要件不符。此外，復查無其他積極證據足認
    被告確有公訴人所指之犯行，揆諸前揭說明，乃屬不能證明被告犯罪，依法應諭
    知無罪之判決。
據上論斷，應依刑事訴訟法第四百五十二條、第三百零一條，判決如主文。
本案經檢察官林慧美到庭執行職務。
中      華      民      國      九十一      年      十    月    三十    日
                                  臺灣高雄地方法院刑事第六庭
                                      法  官  李怡諄
右正本證明與原本無異。
如不服本判決，應於判決送達後十日內，向本院提出上訴狀。
                                      書記官  陳孟瑩
中    華    民    國    九十一    年       十      月      三十        日
